【裁判字號】    92,交抗,409
【裁判日期】    920428
【裁判案由】    違反道路交通管理處罰條例
【裁判全文】
臺灣高等法院交通事件裁定                        九十二年度交抗字第四○九號
    抗  告  人
    即受處分人  甲○○
右抗告人因違反道路交通管理處罰條例案件，不服臺灣桃園地方法院九十一年度交聲
字第五六五號，中華民國九十二年二月二十七日裁定，提起抗告，本院裁定如左：
    主  文
原裁定撤銷，發回臺灣桃園地方法院。
    理  由
一、原裁定意旨略以：
（一）按汽車駕駛人，行經有燈光號誌管制之交岔路口闖紅燈者，處新台幣一千八百
      元以上五千四百元以下罰鍰，道路交通管理處罰條例第五十三條定有明文，並
      依同條例第六十三條第一項第三款規定，記違規點數三點。
（二）抗告人即受處分人甲○○於民國九十年十月五日十八時五分，駕駛車牌號碼Ｂ
      Ｅ─一六五八號自用小客車，行經桃園縣桃園市○○路、三民路口，因闖紅燈
      違規，經桃園縣警察局交通隊員警以其違反道路交通管理處罰條例第五十三條
      規定予以舉發，有桃園縣警察局桃警局交字第Ｄ九Ｂ二五二○四○號舉發違反
      道路交通管理事件通知單一紙附卷可稽。證人即本件舉發之桃園縣警察局交通
      隊員警黃卯生到庭證稱：「（當時經過情形如何？）時間已經過太久，依我的
      記憶我當時是在該路口指揮交通，也是尖峰時間，異議人（即受處分人）應是
      春日路左轉三民路時闖紅燈，當時春日路已轉為紅燈，但異議人仍強行跟隨最
      後一部車左轉，因為該路口流量大，經常會塞車，又允許左轉，所以我們為了
      要疏導交通，所以會讓左轉車先停等，讓直行車先行後，再讓左轉車走，這時
      即使變紅燈也會有車輛強行過來，也是屬於違規，而且別的分局如何處理，我
      不知道，但是我們交通隊對於拒簽的紅單，都會以掛號寄給受舉發人」「（是
      否確定本件舉發正確？）我確定，我從未違法舉發」等語，受處分人闖紅燈之
      違規事實，堪以認定。
（三）受處分人雖質疑本件不應於已逾應到案時間一年後始予裁罰云云，惟依道路交
      通管理處罰條例第二條規定：「本條例未規定者，依其他法律規定」之原則，
      原處分機關依行政執行法第七條第一項前段：「行政執行，自處分、裁定確定
      之日或其他依法令負有義務經通知限期履行之文書所定期間屆滿之日起，五年
      內未經執行者，不再執行；其於五年期間屆滿前已開始執行者，仍得繼續執行
      」之規定，本於職權於上開五年內之期限前，對前揭違規事實予以裁罰，亦無
      何違反法令之處。
（四）因此，認原處分機關所為處分並無違誤，受處分人異議之聲明為無理由，應予
      駁回。
二、抗告意旨略以：受處分人於印象中並未據員警開過上開紅單，否則不會拒收；又
    員警作證陳述即使拒收，也會以掛號將紅單寄給受舉發人，惟受處分人從未收過
    ，否則不會拒不繳納讓罰金加倍。本件可能是筆誤或作業瑕疵造成，且員警到庭
    作證僅說明在該路口之通常值勤情形，對本案已無印象，實難認受處分人確有本
    件違規事實。
三、經查：原審認受處分人有前揭違規之事實，無非以證人黃卯生警員之證詞為主要
    依據。惟觀其前揭證詞，僅敘述於該路口之通常值勤情況，至就本件具體情形，
    則因時間太久已非記憶所及。而依其所述作業流程，受處分人當場拒收違規通知
    單，該交通隊亦會以掛號郵寄；又依違反道路交通管理事件統一裁罰基準及處理
    細則第四十四條規定：「違反道路交通管理事件行為人，未依規定自動繳納罰鍰
    ，或未依規定到案聽候裁決，處罰機關應於舉發違反道路交通管理事件通知單送
    達二個月內依基準表逕行裁決之」，則如員警舉發上情屬實，受處分人理應收到
    掛號通知，並於二個月內經裁罰。是雖依上開細則第十一條第一項第一款之規定
    ，拒絕在違規通知單簽章而經員警記明其事由者，視為已經收受，故掛號郵寄並
    非員警開單舉發交付之必要條件。惟該交通隊果以掛號郵寄通知受處分人，適足
    作為證人黃卯生確有舉發行為之佐證。而於正常程序進行之二個月內裁罰，同理
    亦得據為前揭舉發之有利證明。
四、依上說明，本件舉發行為是否確實，容有疑義，且於舉發後逾一年始行裁罰，原
    審僅依證人黃卯生警員不明確之證詞，並引用行政執行法第七條第一項前段認所
    為裁罰並未逾執行時效，尚有未合。受處分人提起本件抗告，非無理由，自應由
    本院將原裁定撤銷，發回原審法院俟查明後另為適法之處理。
據上論斷，應依道路交通案件處理法第二十六條、刑事訴訟法第四百十三條前段，裁
定如主文。
中      華      民      國    九十二    年      四      月    二十八    日
                              臺灣高等法院交通法庭
                                  審判長法  官  楊  照  男
                                        法  官  陳  炳  彰
                                        法  官  王  詠  寰
右正本證明與原本無異。
不得再抗告。
                                        書記官  駱  麗  君
中      華      民      國    九十二    年      四      月    二十八    日


司法院資訊處製作；財團法人民間司法改革基金會備份。
